【裁判字號】    97,保險,12
【裁判日期】    970509
【裁判案由】    侵權行為損害賠償
【裁判全文】
臺灣臺北地方法院民事判決              97年度保險字第12號
原      告  富邦產物保險股份有限公司
法定代理人  丙○○
訴訟代理人  乙○○
被      告  甲○○
當事人間請求侵權行為損害賠償事件，經本院於中華民國97年4
月15日言詞辯論終結，判決如下：
    主      文
被告應給付原告新台幣壹佰伍拾萬元及自民國九十六年十二月十
八日起至清償日止，按年息百分之五計算之利息。
訴訟費用由被告負擔。
本判決於原告以新台幣伍拾萬元為被告供擔保後，得假執行。
    事實及理由
甲、程序方面：
一、本件被告經合法通知，未於最後言詞辯論期日到場，核無民
    事訴訟法第三百八十六條所列各款情形，應依原告之聲請，
    由其一造辯論而為判決。
二、按「經理人對於第三人之關係，就商號或其分號或其事務之
    一部，視為其有為管理上一切必要行為之權。」、「經理人
    就所任之事務，視為有代表商號為原告或被告或其他一切訴
    訟上行為之權。」，民法第五百五十四條第一項、第五百五
    十五條定有明文；而公司法第三十一條第二項亦規定：「經
    理人在公司章程或契約規定授權範圍內，有為公司管理事務
    及簽名之權。」，且同法第八條第二項更規定公司之經理人
    在執行職務範圍內，為公司負責人。故公司設置之經理人，
    因經理人所任事務涉訟者，得以經理人為法人之法定代理人
    起訴或被訴。經查，原告係本於兩造間保險契約及依強制汽
    車責任保險法第二十九條規定，在賠付保險金後，代位行使
    請求權人對被保險人之請求權，概屬於其公司關於保險事務
    之履行，此當屬總經理所任事務之範圍。次查，丙○○為原
    告公司之總經理，有原告公司變更登記表在卷可稽（見本院
    卷第36至38頁）。準此，揆諸前開說明，原告以其公司之總
    經理丙○○為其法定代理人，並無不合。
乙、得心證之理由：
一、原告主張：
  (一)被告於民國94年8月14日上午12時52分，駕駛車號F9-8268
    號自用小客車（簡稱系爭自小客車），行經花蓮縣壽豐鄉台
    九丙線16.5公里南向車道處，因酒醉駕車（經呼氣酒精濃度
    測試達每公升0.72毫克）且車速過快煞車不及，致所駕駛之
    車輛衝入花蓮縣鯉魚潭內，其車內搭載之訴外人即受害人黃
    照權因不及逃出而溺水死亡。被告就系爭自小客車已向原告
    投保強制汽車責任保險，事故發生時尚在保險期間內，嗣受
    害人黃照權之家屬已依強制汽車責任保險法第七條、第十一
    條規定書面向原告申請理賠，經原告於96年11月26日依該法
    相關規定及兩造間強制汽車責任保險契約之約定，賠付新台
    幣（下同）1,500,000元保險金予受害人黃照權家屬。
  (二)為此爰依強制汽車責任保險法第二十九條第一項第一款規定
    ，在賠付保險金後，代位行使請求權人對被保險人即被告之
    請求權，向被告求償等語。並聲明：
  1.被告應給付原告1,500,000元，及自起訴狀繕本送達翌日起
    至清償日止，按年息5﹪計算之利息。
  2.願供擔保以代釋明，請准宣告假執行。
二、被告未於言詞辯論期日到場，亦未提出書狀作何聲明或陳述
    。
三、原告主張被告於94年8月14日上午12時52分，駕駛系爭自小
    客車，行經花蓮縣壽豐鄉台九丙線16.5公里南向車道處，因
    酒醉駕車（經呼氣酒精濃度測試達每公升0.72毫克）且車速
    過快煞車不及，致所駕駛之車輛衝入花蓮縣鯉魚潭內，其車
    內受害人黃照權因不及逃出而溺水死亡之事實，業經本院依
    職權調閱臺灣花蓮地方法院96年度交易字第52號被告所涉過
    失致死等刑事事件卷宗，查閱綦詳，被告就上述肇事之責任
    ，業經臺灣花蓮地方法院判決係犯刑法第一百八十五條之三
    、第二百七十六條第一項之服用酒類不能安全駕駛動力交通
    工具而仍駕駛罪、過失致人於死罪有罪確定在案；且被告經
    於相當時期受合法之通知，而於言詞辯論期日不到場，亦未
    提出準備書狀爭執，依民事訴訟法第二百八十條第三項準用
    第一項規定，視同對原告主張之前述事實為自認，自堪信原
    告上開主張為真實。
四、又原告另主張：被告就系爭自小客車已向其投保強制汽車責
    任保險，事故發生時尚在保險期間內，嗣受害人黃照權之家
    屬已依強制汽車責任保險法第七條、第十一條規定書面向原
    告申請理賠，經原告於96年11月26日依該法相關規定及兩造
    間強制汽車責任保險契約之約定，賠付1,500,000元保險金
    予受害人黃照權家屬等情，亦據其提出強制汽車責任保險請
    求給付申請書、委託書、保險賠款電匯同意書、戶籍謄本、
    強制汽車責任保險條款、保險證、被告身分證正反面影本、
    被告行車執照為證（見本院卷第6至10頁、第41至42頁），
    且經本院向臺灣郵政公司大村郵局查得，原告確實已於96年
    11月26日給付保險金1,500,000元予請求權人即黃照權之配
    偶、子女無訛，有客戶歷史交易清單在卷足證（見本院卷第
    25頁），故堪認原告上開所述各節為可採信。
五、按被保險人有飲用酒類或其他類似物後駕駛汽車，其吐氣或
    血液中所含酒精濃度超過道路交通管理法規規定之標準情事
    ，致被保險汽車發生汽車交通事故者，保險人仍應依本法規
    定負保險給付之責；但得在給付金額範圍內，代位行使請求
    權人對被保險人之請求權，強制汽車責任保險法第二十九條
    第一項第一款定有明文。承前所述，被告為與原告間強制汽
    車責任保險契約之被保險人，其駕駛由原告承保之系爭自小
    客車，在保險期間內發生車禍而過失致人於死，原告在依上
    開法條規定及兩造間強制汽車責任保險契約第三條約定（見
    本院卷第41頁強制汽車責任保險條款）給付保險金後，因被
    告駕駛汽車，經呼氣酒精濃度測試達每公升0.72毫克，超過
    道路交通安全規則第一百十四條第二款所定標準，原告自得
    依強制汽車責任保險法第二十九條第一項第一款規定、兩造
    間保險契約第五條第一項第一款約定，代位行使請求權人即
    受害人黃照權配偶、子女等對被保險人即被告之請求權，堪
    以認定。
六、再者，依民法第二百二十九條第二項規定：「給付無確定期
    限者，債務人於債權人得請求給付時，經其催告而未為給付
    ，自受催告時起，負遲延責任。其經債權人起訴而送達訴狀
    ，或依督促程序送達支付命令，或為其他相類之行為者，與
    催告有同一之效力。」、同法第二百三十三條第一項前段規
    定：「遲延之債務，以支付金錢為標的者，債權人得請求依
    法定利率計算之遲延利息。」，原告主張被告應自起訴狀繕
    本送達翌日即96年12月18日起給付法定遲延利息，自屬有據
    。
七、從而，原告依強制汽車責任保險法第二十九條第一項第一款
    規定、兩造間保險契約第五條第一項第一款約定，在賠付請
    求權人即受害人黃照權之遺屬保險金後，代位行使請求權人
    對被保險人即被告之請求權，向被告求償1,500,000元，及
    自起訴狀繕本送達翌日即96年12月18日起至清償日止，按年
    息5﹪計算之利息，為有理由，應予准許。
八、本件為判決之基礎已臻明確，兩造其餘之陳述及所提其他證
    據，經本院斟酌後，認為均於判決之結果無影響，亦與本案
    之爭點無涉，自無庸逐一論述，併此敘明。
丙、假執行之宣告：
    原告陳明願供擔保以代釋明聲請宣告假執行，核無不合，爰
    酌定相當擔保金額，准予宣告假執行。
丁、結論：原告之訴為有理由，並依民事訴訟法第三百八十五條
    第一項前段、第七十八條、第三百九十條第二項，判決如主
    文。
中    華    民    國    97    年    5     月    9     日
                  民事第三庭  法  官  賴錦華
以上正本係照原本作成。
如對本判決上訴，須於判決送達後二十日之不變期間內，向本院
提出上訴狀。
中    華    民    國    97    年    5     月    9     日
                              書記官  張馨文


司法院資訊處製作；財團法人民間司法改革基金會備份。
